【裁判字號】    96,訴,2993
【裁判日期】    970129
【裁判案由】    毒品危害防制條例
【裁判全文】
臺灣板橋地方法院刑事判決              96年度訴字第2993號
公  訴  人  臺灣板橋地方法院檢察署檢察官
被      告  乙○○
選任辯護人  王東山  律師
?????  林孝甄  律師
?????  張宜暉  律師
上列被告因違反毒品危害防制條例案件，經檢察官提起公訴（96
年度偵字第12125 號），本院判決如下：
    主  文
乙○○無罪。
    理  由
一、公訴意旨略以：被告乙○○意圖營利，自民國96年2 月間起
    至同年5 月間止，在臺北縣三重市各地，以每公克約新臺幣
    （下同）3 千元之代價，販賣安非他命予甲○○及姓名年籍
    不詳代號分別為「霜」、「達」、「姐」、「俊」等友人，
    販賣次數約20餘次。嗣經警監聽乙○○所使用門號為000000
    0000號之手機及甲○○所使用門號為0000000000號之手機後
    ，於96年5 月25日13時26分許，在臺北縣永和市○○街162
    巷11號5 樓查獲乙○○，並當場扣得販毒使用之工具電子磅
    秤1 臺、分裝袋2 包、便條紙1 張、MOTOROLA廠牌手機1 支
    （內含門號0000000000號之SIM 卡）等物。因認被告涉有毒
    品危害防制條例第4條第2項之販賣第二級毒品罪嫌。
二、按犯罪事實應依證據認定之，無證據不得認定犯罪事實；又
    不能證明被告犯罪者，應諭知無罪之判決，刑事訴訟法第15
    4 條第2 項、第301 條第1 項分別定有明文。又認定不利於
    被告之事實，須依積極證據，茍積極證據不足為不利於被告
    事實之認定時，即應為有利於被告之認定，更不必有何有利
    之證據；且刑事訴訟法上所謂認定犯罪事實之積極證據，係
    指適合於被告犯罪事實之認定之積極證據而言，雖不以直接
    證據為限，間接證據亦包括在內，然而無論直接或間接證據
    ，其為訴訟上之證明，須於通常一般之人均不致有所懷疑，
    而得確信其為真實之程度者，始得據為有罪之認定，倘其證
    明尚未達到此一程度，而有合理之懷疑存在時，自不能以推
    測或擬制之方法，以為有罪裁判之基礎。此觀之最高法院所
    著30年上字第816 號、29年上字第3105號、76年台上字第49
    86號、40年台上字第86號等判例意旨甚明。次按刑事訴訟法
    第156 條第2 項規定，被告之自白，不得作為有罪判決之唯
    一證據，仍應調查其他必要之證據，以察其是否與事實相符
    。其立法旨意乃在防範被告自白之虛擬致與真實不符，故對
    自白在證據上之價值加以限制，明定須藉補強證據以擔保其
    真實性。而所謂補強證據，係指除該自白本身之外，其他足
    以證明該自白之犯罪事實確具有相當程度真實性之證據而言
    ，雖所補強者，非以事實之全部為必要，但亦須因補強證據
    之質量，與自白之相互利用，足使犯罪事實獲得確信者，始
    足當之。最高法院復著有96年度台上字第7032、5137號等判
    決見解，可資參照。
三、公訴意旨認被告乙○○涉有販賣毒品犯行，無非係以被告之
    自白、證人甲○○之證言、通訊監察譯文及扣案物品為其主
    要論據。訊據被告乙○○於本院審理中堅詞否認有何販賣第
    二級毒品安非他命犯行，辯稱：其曾多次與甲○○一起合買
    安非他命，都是找綽號「阿宏」的朋友購買，而扣案的便條
    紙所載係賭博的輸贏以及其向他人拿安非他命的價錢，並非
    販賣毒品紀錄云云。
  (一)有關公訴意旨所指被告販買安非他命予甲○○部分，經查：
  被告於警詢中固曾供稱：「我與甲○○各出5,000 元向綽號
    『阿宏』之男子購買4 公克安非他命毒品，購買後與甲○○
    各分2 公克」等語（見偵查卷第11頁）；嗣經警質以：「甲
    ○○供稱曾向你購買多次安非他命，皆為以新台幣1 萬元之
    代價購買4 公克安非他命，甲○○所述是否屬實？」等語後
    ，始改稱：「甲○○所供皆為屬實，我曾多次販售安非他命
    毒品予他」等語（見偵查卷第12頁）。嗣於偵查中即供稱：
    「海洛因是自己吃的，不是賣的」等語（見偵查卷第43頁）
    。則被告於警詢中所為自白之真實性，已非無疑。
  次查，證人甲○○於本院審理中具結證稱：「我從95年底開
    始施用安非他命，一直到96年5 月24日被查獲為止，那段期
    間我都是每天施用，是向一名姓名不詳的男子購買，後來聯
    絡不到該男子，我就拜託被告幫我拿安非他命。96年5 月15
    日我跟被告的通話內容，就是要她幫我問她朋友看能否拿到
    安非他命，我是要買1 萬元的安非他命，大約4 公克。如果
    有的話，就請被告幫我拿安非他命，我再拿錢給她。被告大
    都拿到我的住處給我，這樣的方式有很多次，我已經記不得
    確實的時間、地點和次數，有時候是被告的朋友拿給我，我
    記得有好幾次，但也不記得確實次數。被告的綽號確實是『
    小甄』，我是請她幫我拿安非他命，我搞不清楚這樣算不算
    是向被告買」等語（見本院97年1 月10日審理筆錄第3 至6
    頁）。然證人甲○○於偵查中具結證稱：「自96年2 月間起
    至96年5 月初止，陸續向被告購買安非他命，約10多次，每
    次約買1 萬元4 公克，或買3000元1 公克，我是以00000000
    00之電話撥打被告0000000000電話購買。有時面交，有時被
    告趕時間，將毒品放置在信箱，我將現金從樓上丟下」等語
    （見偵查卷第62至63頁）。由證人甲○○前後所述向被告購
    買安非他命之期間已有所出入，已難認證人甲○○所為陳述
    可信。況且，證人甲○○就其究竟於何特定時間、地點向被
    告購買安非他命乙節，亦未能具體描述，更難僅由證人甲○
    ○之片面指述即認定被告有販賣安非他命之犯行。
  再者，警方對於證人甲○○所持用之0000000000號行動電話
    執行監聽結果，甲○○於96年3 月27日凌晨1 時07分許，曾
    與被告所持用之0000000000號行動電話通聯，被告稱：「我
    在樓下」、證人甲○○則稱：「你丟在信箱，我錢丟下去，
    我差你1000元好嗎，我只有3000元，丟在信箱，我錢丟下」
    、被告復稱：「好，差1000元，只有3000元而已，我要去拿
    東西」等語，此有通訊監察譯文1 件在卷可佐（見偵查卷第
    51至56頁）。而甲○○復於96年5 月15日20時36分許以上開
    行動電話與被告聯繫，甲○○稱：「有嗎」、被告答稱：「
    我現在在忙，你過來我家，我就在旁邊，大概1 小時」、甲
    ○○稱：「我要1 萬」、被告答稱：「好啦，我問看看」等
    語，亦觀之上開通訊監察譯文所載即明。然由上開對話內容
    ，至多僅能證明被告與證人甲○○間曾有金錢交易往來，然
    亦無從進一步證明即係被告販售毒品安非他命予證人甲○○
    ，更無由憑此佐證證人甲○○所述為真實。
  此外，又查無其他積極證據證明被告有販賣毒品安非他命予
    甲○○而營利之犯行，自難以擬制或推測之方法證明被告有
    公訴意旨所指販賣安非他命予甲○○之犯行。
  (二)就公訴意旨認被告販賣安非他命予「霜」、「達」、「姐」
    、「俊」等人部分，經查：被告固於警詢中供稱，「我有販
    售予他人，我曾販售予綽號『俊』、『霜』、『達』等人」
    等語（見偵查卷第12頁），並於偵查中供稱：「剛開始一陣
    子有在賣，大概96年2 月中3 月初時，他們會打0000000000
    的電話給我，在三重賣安非他命，一包重約0.2 公克，賣2,
    000 元，沒有賺錢，賣10次不到，賣給『俊』、『霜』、『
    達』」等語（見偵查卷第44頁）。然警方於96年5 月25 日
    前往被告為在臺北縣永和市○○街162 巷11號5 樓住處執行
    搜索，扣得便條紙1 張（見偵查卷第88頁），該便條紙固以
    橘色筆跡記載「本8000〈男5000／女3000〉霜1500」等字樣
    ，及以鉛筆筆跡記載「達1500」「姐5000」「俊7000」等字
    樣，然由上開記載，既無毒品之種類、數量，亦無具體交易
    時間，已無從證明確有「霜」、「達」、「姐」、「俊」其
    人存在，更無從推認被告曾販出毒品予「霜」、「達」、「
    姐」、「俊」等人。是被告上開於警詢及偵查中雖自白稱有
    販賣安非他命予「霜」、「達」、「姐」、「俊」等人，然
    並無其他證據證明被告此部分自白與事實相符，自不得採為
    認定之依據。至扣案之電子磅秤、分裝袋、行動電話等物，
    更非專供販賣毒品所用之物品，施用毒品者持有上開物品更
    非異於尋常，自不能以此推測被告即有販賣毒品安非他命之
    犯行甚明。此外，復無其他補強證據足資擔保被告所為上開
    自白之真實性，依照前開說明，自不得遽以該項自白為被告
    不利之認定。此外，又查無其他積極證據證明被告有販賣第
    二級毒品安非他命予「霜」、「達」、「姐」、「俊」等人
    之犯行，自無由僅以被告於警詢中之自白即為被告有罪之認
    定。
四、綜上所述，既證人甲○○前後證言互有矛盾，已無從證明被
    告確有販賣第二級毒品之犯行，且被告之自白又無證據足以
    證明為真實，復查無其他積極證據足資證明被告有公訴意旨
    所敘販賣第二級毒品犯行，揆諸首揭說明，既然不能證明被
    告犯罪，自應為無罪之諭知。
據上論斷，應依刑事訴訟法第301 條第1 項，判決如主文。
本案經檢察官馬凱蕙到庭執行職務。
中    華    民    國    97    年    1     月    29    日
                  刑事第十四庭  審判長法  官  林海祥
                                      法  官  許炎灶
                                      法  官  汪怡君
上列正本證明與原本無異。
如不服本判決，應於送達後十日內敘明上訴理由，向本院提出上
訴狀。
                                      書記官  李郁禎
中    華    民    國    97    年    1     月    31    日


司法院資訊處製作；財團法人民間司法改革基金會備份。
